最高法院刑事判決　　　　　　九十六年度台上字第二九六０號
上　訴　人　甲○○
　　　　　　乙○○
共　　　同
選任辯護人　舒建中律師
上列上訴人等因違反毒品危害防制條例案件，不服台灣高等法院
中華民國九十六年三月二十八日第二審更審判決（九十五年度上
更(二)字第八四九號，起訴案號：台灣板橋地方法院檢察署九十三
年度偵字第八五０一號），提起上訴，本院判決如下：
    主  文
原判決撤銷，發回台灣高等法院。
    理  由
本件原判決撤銷第一審關於甲○○販賣第一級毒品部分及乙○○
部分之科刑判決，改判仍論處上訴人甲○○、乙○○共同販賣第
一級毒品罪刑，固非無見。
惟查：一、有罪判決書所記載之犯罪事實，為論罪科刑適用法律
之基礎，故凡於適用法律有關之重要事項，必須詳加認定，明確
記載，然後於理由內敘明犯罪事實所憑之證據及認定之理由，始
足為適用法律之依據。原判決事實欄載稱警方於民國九十三年五
月十二日下午三時三十分許，在上訴人甲○○、乙○○位於台北
縣蘆洲市○○路二十六巷三十八號三樓住處，查扣甲○○所有預
備販賣之第一級毒品海洛因四包（經送法務部調查局鑑定，合計
淨重三．七０公克，空包裝重一．一五公克），供販賣毒品所用
電子磅秤一台，預備供販毒所用之分裝袋六十八個等物，並於理
由說明：上述扣案海洛因為第一級毒品，海洛因外包裝及電子磅
秤均為甲○○所有供上訴人等共同犯罪所用之財物，另分裝袋均
未曾使用過，係甲○○所有供犯罪預備之物等情，而均併予宣告
沒收。但該毒品外包裝與電子秤何以係本案供上訴人「共同犯罪
所用之財物」？上述分裝袋又何以均屬本案之供犯罪預備之物？
原判決並未敘明認定之依據及理由，其逕為沒收之宣告，自嫌無
據，難謂無理由不備之違誤。二、「被告以外之人於審判外之言
詞或書面陳述，除法律有規定者外，不得作為證據。」、「被告
以外之人於檢察事務官、司法警察官或司法警察調查中所為之陳
述，與審判中不符時，其先前之陳述具有較可信之特別情況，且
為證明犯罪事實存否所必要者，得為證據。」刑事訴訟法第一百
五十九條第一項、第一百五十九條之二分別定有明文。依此規定
，被告以外之人於檢察事務官、司法警察官或司法警察調查中所
為之供述，原屬該等之人於審判外之言詞或書面陳述，於有前揭
第一百五十九條之二或其他法律例外規定之情形，始得採為證據
。證人潘昭勝於警詢供稱其於九十三年四月三十日上午聯絡甲○
○後，同日即由乙○○在皇家保齡球館旁交其數量半錢價值新台
幣（下同）八千五百元之海洛因，其於隔日才將價款給付甲○○
等情；於檢察官訊問時則供稱：「我到蘆洲後來沒看見他弟弟來
，我等一下就離開了，……只有這一次甲○○叫我跟他弟弟拿東
西，而且我沒拿到，我和乙○○不熟識。」，否認已與上訴人等
完成毒品交易；嗣於第一審行交互詰問時證稱：不是跟甲○○合
買，是跟他拿，他說貨不是他的，錢交給甲○○，貨跟甲○○拿
，要買多少就給多少錢，警詢筆錄有大致看過，該筆錄所載與事
實相符等語；但於原審作證時又稱：九十三年四月三十日與甲○
○電話聯絡「是他要我把錢交給他弟弟即被告（蕭宗）瀚。……
我有事情，我就沒有過去。……是後來我有交錢給被告勝，就是
被抓當天交錢給被告勝的」，及稱：九十三年四月三十日與甲○
○通電話是要向甲○○拿金子，該日上午未到乙○○所在處拿東
西，當天沒有交錢給乙○○，無警詢筆錄所載交付八千五百元給
乙○○或甲○○之事，亦無在電話中向甲○○表示要買半錢海洛
因各等語（見本案第八五０一號偵查卷第十二、九九、一００頁
，第一審卷第二０五至二０七頁，原審上訴卷第一四四、一四六
頁，更(一)卷第七一頁），依上述潘昭勝於警詢及偵審中之前後供
詞，似僅於警詢及第一審作證時供陳有本件毒品交易之情事。原
判決理由引用潘昭勝於警詢、第一審及原審更一審之證詞，略謂
：潘昭勝之警詢供述並非不法取得，且於第一審審理時具結作證
，經上訴人等及其辯護人行交互詰問，復係就其與上訴人等聯絡
購買毒品之親歷事實而為陳述，自屬證明犯罪事實存否所必要，
應得為證據；又其於檢察官偵訊時所為陳述，經依法具結，無不
能自由陳述或受非法取供等顯不可信之情形，且經上述之第一審
交互詰問，是其於偵訊時之供述，亦得為證據等情（見原判決第
三頁），核其並非以潘昭勝之警詢陳述如何與審判中不符，但合
於前揭傳聞法則之例外，為其認定該警詢筆錄得採為證據之取捨
依據，自與前揭法律規定未盡一致，採證即難認適法。又依潘昭
勝上開於偵查中所述，其並未與上訴人等完成毒品交易，對上訴
人等否認被訴犯行之辯解，自難謂非屬有利之證據，原判決既認
定潘昭勝於偵查中之證詞亦得為證據，但未說明該供詞不可採之
理由，亦嫌理由欠備。以上或為上訴意旨所指摘，或為本院得依
職權調查之事項，應認原判決仍有撤銷發回更審之原因。原判決
關於不另諭知上訴人甲○○無罪部分，既經檢察官起訴書指明與
前開論罪部分有裁判上一罪關係，依審判不可分原則，應一併撤
銷發回，附予說明。
據上論結，應依刑事訴訟法第三百九十七條、第四百零一條，判
決如主文。
中　　華　　民　　國　九十六　年　　五　　月　三十一　日
                      最高法院刑事第六庭
                          審判長法官  呂　潮　澤
                                法官  吳　昆　仁
                                法官  孫　增　同
                                法官  趙　文　淵
                                法官  吳　　　燦
      本件正本證明與原本無異
                                      書  記  官
中　　華　　民　　國　九十六　年　　六　　月　　五　　日
                                                      G
